臺灣嘉義地方法院交通裁定　　　　　　　　　　　　九十三年度交聲字第二二二號
　　原處分機關　交通部公路總局嘉義區監理所
　　異　議　人　乙○○○
　　即受處分人
右列受處分人因違反道路交通管理處罰條例案件，對於交通部公路總局嘉義區監理所
九十三年十一月二十九日所為之裁決（嘉監裁字第裁七○─Ｚ00000000號裁
決書），聲明異議，本院裁定如左：
    主  文
原處分撤銷。
乙○○○汽車所有人，因汽車駕駛人甲○○，汽車行駛於高速公路，而不遵管制之規
定，處罰鍰新臺幣參仟元，並記違規點數壹點。
其餘部分不罰。
    理  由
一、原處分機關略以：受處分人乙○○○於民國九十三年九月二十二日凌晨一時四十
    八分許，駕駛車牌號碼三七七三─ＧＷ號自用小客車，行經國道一號北上二○一
    點三公里處，因「１、行速一百四十一公里，限速一百公里，超速四十一公里；
    ２、二輛車共同於道路上競駛（與Ｍ八─九一○八號自用小客車）」之違規事實
    ，經內政部警政署國道公路警察局第三警察隊以雷達測速查獲舉發，受處分人乙
    ○○○未依規定期限繳納罰鍰並吊扣牌照，或向原處分機關陳述意見，該所遂於
    九十三年十一月二十九日以嘉監裁字第裁七○─Ｚ00000000號裁決書，
    裁處受處分人乙○○○違反道路交通管理處罰條例第三十三條第一項、第四十三
    條第三項、第四項之規定，處罰鍰新台幣（下同）三萬三千元，吊扣牌照三個月
    ，逾期則依裁決書處罰主文規定裁處，於法並無不合等語。
二、本件受處分人乙○○○則以：其女即汽車駕駛人甲○○於九十三年九月二十二日
    凌晨一時四十八分許，駕駛其所有車牌號碼三七七三─ＧＷ號自用小客車，行經
    國道二○一點三公里處，為內政部警政署國道公路警察局第三警察隊雷達測速照
    相機拍照，逕行舉發時速一四一公里，與車牌號碼Ｍ八─九一○八號自用小客車
    競駛，並裁處受處分人乙○○○罰鍰三萬三千元，及吊扣牌照三個月，惟汽車駕
    駛人甲○○係因當日家中突有急事，而搭載幼年子女回家，心急如焚之餘致車速
    稍快，汽車駕駛人甲○○係一家庭主婦，並非飆車一族，今或有超速不當之處，
    但絕無可能棄幼年子女安全不顧，且汽車駕駛人甲○○根本不認識車牌號碼Ｍ八
    ─九一○八號自用小客車之車主，何來競駛之說。爰聲明異議，請求撤銷原處分
    云云。
三、按汽車行駛於高速公路或設站管制之道路，而不遵管制之規定者，處汽車駕駛人
    新臺幣三千元以上六千元以下罰鍰，並記違規點數一點；又按汽車行駛高速公路
    應依速限標誌指示；行車速度應依標誌或標線之規定。道路交通管理處罰條例第
    三十三條第一項、第六十三條第一項第一款及道路交通安全規則第九十三條第一
    項、高速公路交通管制規則第五條第一項分別定有明文。又汽車駕駛人，於二輛
    以上之汽車在道路上競駛者，處汽車駕駛人新臺幣三萬元以上九萬元以下罰鍰，
    並當場禁止其駕駛及吊銷其駕駛執照；並吊扣該車輛牌照三月，道路交通管理處
    罰條例第四十三條第三項、第四項亦定有明文。又按本條例所定罰鍰之處罰，行
    為人接獲違反道路交通管理事件通知單後，於十五日內得不經裁決，逕依第九十
    二條第三項之罰鍰基準規定，向指定之處所繳納結案；不服舉發事實者，應於十
    五日內，向處罰機關陳述意見；其不依通知所定期限前往指定處所聽候裁決，且
    未依規定期限繳納罰鍰結案或向處罰機關陳述意見者，處罰機關得逕行裁決之；
    逕行舉發違反道路交通管理事件，經汽車所有人依通知單之應到案日期前到案，
    並告知違規駕駛人姓名、身分證統一編號及住址者，處罰機關應即另行通知違規
    駕駛人到案依法處理；逾應到案日期，處罰機關應依本條例第八十五條第三項規
    定處罰該汽車所有人，違反道路交通管理事件統一裁罰基準及處理細則第二十四
    條亦有明定。
四、本件係受處分人乙○○○之女甲○○於右揭時地，駕駛車牌號碼三七七三─ＧＷ
    號自用小客車一節，業據證人甲○○於本庭調查時結證綦詳，核與受處分人乙○
    ○○於本庭調查時供述之情節相符，足認本件汽車駕駛人為甲○○，惟汽車所有
    人乙○○○並未依舉發違反道路交通管理事件通知單之記載，於九十三年十一月
    十日前到案陳述意見，而由汽車駕駛人甲○○於同年十一月九日到案陳述意見，
    是本件汽車所有人乙○○○已逾越應到案日期，故原處分機關依據上開規定處罰
    該汽車所有人即受處分人乙○○○，於法並無不合，合先敘明。又本件汽車駕駛
    人甲○○，對於右揭時地超速行駛之違規事實，於本庭調查時坦承不諱，惟堅決
    否認有何競駛之事實。經查：
  (一)甲○○於上揭時地，駕駛Ｍ八─九一○八號自用小客車，行經國道一號北上二○
    一點三公里處，因「行速一百四十一公里，限速一百公里，超速四十一公里」之
    違規事實，經內政部警政署國道公路警察局第三警察隊以雷達測速查獲舉發等情
    ，業據甲○○於本庭調查時結證屬實，並有舉發照片一幀、舉發違反道路交通管
    理事件通知單、裁決書、內政部警政署國道公路警察局第三警察隊九十三年十一
    月二十二日公警三交訴字第○九三○○○一八四二號函各一份在卷可稽，是甲○
    ○確有如舉發違反道路交通管理事件通知單所載之汽車駕駛人，行駛於高速公路
    ，而不遵管制之規定超速行駛之違規事實，即堪認定。
  (二)本件原處分機關認汽車駕駛人甲○○有於上揭時地，於二輛以上之汽車在道路上
    競駛之情事，無非係以內政部警政署國道公路警察局第三警察隊上揭函文記載：
    本隊執行測照人員，以科學儀器雷達測速照相機，採證所得照片顯示，當時Ｍ八
    ─九一○八號車與三七七三─ＧＷ號車於同一地點，分別於九十三年九月二十二
    日凌晨一時四十八分五十二秒、五十四秒，分別以時速一四六、一四一公里之高
    速行駛共同經過違規地點，二部車輛之違規時間、地點及車速均相差無幾，顯見
    該二部車輛有共同在道路上競駛之情事等語，為其主要論據。
  (三)按法院受理交通事件，準用刑事訴訟法之規定，道路交通管理處罰條例第八十九
    條前段定有明文，是最高法院七十六年台上字第四九八六號判例「認定犯罪事實
    所憑之證據，雖不以直接證據為限，間接證據亦包括在內，然而無論直接證據或
    間接證據，其為訴訟上之證明，須於通常一般之人均不致有所懷疑，而得確信其
    為真實之程度者，始得據為有罪之認定，倘其證明尚未達到此一程度，而有合理
    之懷疑存在而無從使事實審法院得有罪之確信時，即應由法院為諭知被告無罪之
    判決。」揆諸前開說明，法院於審理行為人違反道路交通管理處罰條例案件，當
    踐行完畢調查證據之程序後，為事實之認定時，如就原處分機關所認定之行為人
    違規之事實仍有合理之訴訟上懷疑，而無法確信行為人確有該當於道路交通管理
    處罰條例各該處罰條文之構成要件事實時，此際即應依訴訟上之待證事實「倘有
    懷疑，則從被告之利益作解釋」（in dubi opro reo）之證據法則，作對受處分
    人有利之認定。
  (四)本件原舉發機關係以卷附舉發照片二幀，認定本件有二車於道路上競駛之情形，
    此外並無錄影帶或光碟可供佐證，有內政部警政署國道公路警察局第三警察隊九
    十三年十二月十六日公警三交訴字第○九三○○○一九九七號函及九十四年一月
    十一日公警三交字第○九四○三七○○二三號函各一紙在卷足參。而觀諸卷附舉
    發照片二幀可知：受處分人乙○○○所有之車牌號碼三七七三─ＧＷ號自用小客
    車，與車牌號碼Ｍ八─九一○八號自用小客車，係於同一車道順序經過，測速照
    相時並無任何併行、超車之行為，亦非出現在同一舉發照片上，而二車分別係該
    日凌晨一時四十八分五十四秒以時速一百四十一公里、凌晨一時四十八分五十二
    秒以時速一百四十六公里行駛；而以前開二車速、經過時間換算，二車汽車間距
    （計算方式：以前車車速乘上前後車通過測速定點之時間差，即得後車經過測速
    定點時前車已經行駛之距離）約為：八十一公尺（146公里÷60÷60×2秒＝
    0.081111），則汽車駕駛人甲○○駕駛之車輛與車牌號碼Ｍ八─九一○八號自用
    小客車車間距離尚有八十一公尺之遠，故該二車輛係各自超速經過違規地點，並
    無前後超車、併行之情，且前車速度仍較後車為快，甚難遽謂其等有競駛之客觀
    事實。且原舉發機關既無法提出錄影帶或光碟以資證明汽車駕駛人甲○○有競駛
    之情事，則前揭照片只能認定汽車駕駛人甲○○車速過快有超速之違規事實，而
    不能以此逕認汽車駕駛人甲○○有競駛之違規行為。此外，復查無其他積極證據
    足資證明汽車駕駛人甲○○有競駛之違規事實，則本庭尚未達到毫無合理懷疑而
    得確信其為真實之程度，自難僅憑卷附舉發照片二紙，即認定汽車駕駛人甲○○
    有競駛之違規事實。
五、綜上，原處分機關原裁處受處分人乙○○○罰鍰新台幣三萬三千元，吊扣牌照三
    個月；惟汽車駕駛人甲○○既無競駛之違規行為，應認定其並未違反道路交通管
    理處罰條例第四十三條第三項、第四項之規定，原處分機關不察，遽對受處分人
    乙○○○為前開裁決，即難認為允當，應認受處分人乙○○○此部分之異議為有
    理由，自應由本院將原處分撤銷，就汽車駕駛人甲○○，行駛於高速公路，而不
    遵管制之規定，依道路交通管理處罰條例第三十三條第一項規定裁處受處分人即
    汽車所有人乙○○○罰鍰三千元，並依第六十三條第一項第一款記違規點數一點
    ；另競駛之部分改諭知受處分人乙○○○不罰，以資適法。
六、據上論斷，應依道路交通管理處罰條例第八十七條第二項、道路交通案件處理辦
    法第二十條前段，裁定如主文。
中      華      民      國    九十四    年      一      月    二十六    日
                                    臺灣嘉義地方法院交通法庭
                                        法  官  卓  春  慧
右正本證明與原本無異。
如不服本裁定，應於裁定送達後五日內向本院提出抗告狀（應附繕本）。
中      華      民      國    九十四    年      一      月    二十六    日
                                        書記官  江  芳  耀
